臺灣高雄地方法院刑事判決　　　　　　　100年度交訴字第9號
公　訴　人　臺灣高雄地方法院檢察署檢察官
被　　　告　黃仁守
上列被告因公共危險等案件，經檢察官提起公訴（99年度偵字第
18436 號）後，被告於準備程序為有罪之陳述，經合議庭裁定由
受命法官依簡式審判程序獨任審理，並判決如下：
    主  文
黃仁守駕駛動力交通工具肇事，致人受傷而逃逸，累犯，處有期
徒刑玖月。
    事  實
一、黃仁守前因搶奪案件，經本院72年度訴字第456 號判處無期
    徒刑確定，嗣經減為有期徒刑15年；復因殺人未遂、恐嚇案
    件，分別經臺灣屏東地方法院判處有期徒刑6 年、1 年6 月
    確定，嗣經減為有期徒刑3 年、9 月；上開三罪並經臺灣屏
    東地方法院以96年度聲減字第2243號定應執行有期徒刑16年
    1 月，於民國96年10月22日縮短刑期執行完畢。仍不知警惕
    ，於99年4 月10日凌晨4 時5 分許，駕駛車號ZH-1545 號自
    小客車，沿高雄縣大樹鄉○○○路由北往南方向行駛至中正
    一路與大樹路口前時，不慎追撞謝文豪騎乘附載陳勝雄之車
    號YCY-006 號普通重型機車，致使謝文豪、陳勝雄摔倒在地
    ，謝文豪因而受有顱內出血、顱骨開放性骨折、骨盆骨折及
    腹部鈍傷之傷害，陳勝雄則受有右脛骨骨折及右臂開放性傷
    口之傷害（謝文豪、陳勝雄傷害部分均於辯論終結前各以新
    臺幣【下同】5 萬元、6 萬元與黃仁守達成和解，並均撤回
    告訴，另由本院合議庭諭知公訴不受理之判決）。詎黃仁守
    明知謝文豪、陳勝雄已倒地受傷，竟基於駕駛動力交通工具
    肇事，致人受傷而逃逸之犯意，未留滯現場等待處理，亦未
    報警或採取送醫、急救等必要救護行為，復未留下聯絡方式
    ，即逕行駛離現場。嗣經路人陳敏弘見狀記下車號，報警循
    線查獲，
二、高雄縣政府警察局（已改制為高雄市政府警察局）仁武分局
    報告臺灣高雄地方法院檢察署檢察官偵查起訴。
    理  由
一、本件被告黃仁守所犯係死刑、無期徒刑、最輕本刑為3 年以
    上有期徒刑以外之罪，其於準備程序就上揭被訴事實為有罪
    之陳述，經本院告知簡式審判程序之旨，並聽取檢察官及被
    告意見後，認無不得或不宜改依簡式審判程序進行之處，爰
    依刑事訴訟法第273 條之1 第1 項及第284 條之1 規定，經
    合議庭裁定由受命法官獨任進行簡式審判程序。
二、上揭事實，業據被告坦承不諱，核與證人即被害人謝文豪、
    陳勝雄與證人陳敏弘分別於警詢證述之情相符，復有道路交
    通事故現場圖、道路交通事故調查報告(一)(二)、ZH-1545 號自
    小客車車籍資料、高雄長庚紀念醫院99年4 月19日、99 年4
    月20日診斷證明書各1 份及事故現場照片24張附卷可稽（見
    仁武分局警卷第1 至25頁），足見被告任意性之自白與事實
    相符，堪以採信。是本件事證明確，被告犯行堪以認定，應
    予依法論罪科刑。
三、論罪科刑：
  (一)按刑法第185 條之4 之肇事致人死傷逃逸罪，所謂「逃逸」
    ，與行為人是否有積極「逃亡、隱匿」等阻礙犯罪偵查行為
    無涉，而係指行為人不留在肇事現場為即時救護、避免後車
    再度撞擊或協助相關人員迅速處理事故而離去之行為，蓋此
    一離去行為可能使肇事所發生損害有再度擴大之危險（最高
    法院95年度台上字第2193號判決意旨參照）。故本件被告未
    下車查看留滯現場等待處理，亦未報警或對被害人採取送醫
    、急救等必要救護行為，即行離去，顯難達上開條文欲使肇
    事駕駛人即時救護以減少死傷之立法目的，揆諸上開說明，
    自屬肇事逃逸。核被告所為，係犯刑法第185 條之4 駕駛動
    力交通工具，致人受傷而逃逸罪。被告有如事實欄所示受有
    期徒刑執行完畢之前科，有臺灣高等法院被告前案紀錄表1
    份在卷可稽，其於執行完畢後5 年內，故意再犯本件有期徒
    刑以上之罪，應依刑法第47條第1 項之規定論以累犯，加重
    其刑。
  (二)爰審酌被告肇事致被害人受有如事實欄所示傷害後，未救護
    被害人或報警處理，旋即離開現場，置他人生命、身體不顧
    ，實屬不該，又被告犯後坦承犯行，已分別與被害人謝文豪
    、陳勝雄以5 萬元、6 萬元達成和解，並表示歉意，經被害
    人到庭具狀撤回告訴，表示不再追究等情，有本院100 年3
    月10日準備程序筆錄及和解書各1 份附卷可稽（見本院審交
    訴卷第31頁、交訴卷第22、31頁），然與被害人達成和解後
    ，猶以手頭拮据為由請求寬限，經被害人允准展期，迄今仍
    未支付分文，業據被告自承屬實（見本院交訴卷第32、43頁
    ），可見本件係因被害人存有寬恕之心，方不再追究被告刑
    事責任，實未可與行為人自發悔悟致力彌補損害者相提比擬
    ，復斟酌被告教育程度為國小畢業、家境貧寒、獨居受僱於
    廟主賴以謀生（見警卷第1 頁、交訴卷第44頁），及其犯罪
    手段、目的、生活狀況、品行、與被害人關係、造成損害程
    度等一切情狀，量處如主文所示之刑，以示懲儆。
據上論斷，應依刑事訴訟法299 條第1 項前段、第273 條之1 第
1 項，刑法第185 條之4 、第47條第1 項，判決如主文。
本案經檢察官顏漢文到庭執行職務。
中    華    民    國   100    年    4     月    20    日
                  刑事第十四庭   法  官   李俊霖
以上正本證明與原本無異。
如不服本判決應於收受送達後10日內向本院提出上訴書狀，並應
敘述具體理由；如未敘述上訴理由者，應於上訴期間屆滿後20日
內向本院補提理由書（均須按他造當事人之人數附繕本）「切勿
逕送上級法院」。
中    華    民    國   100    年    4     月    20    日
                                 書記官   武凱葳
附錄本判決論罪科刑法條：
中華民國刑法第185條之4
駕駛動力交通工具肇事，致人死傷而逃逸者，處6 月以上5 年以
下有期徒刑。